臺灣板橋地方法院刑事判決　　　　　　　　　　　　九十一年度訴字第一四九七號
　　公　訴　人　臺灣板橋地方法院檢察署檢察官
　　被　　　告　戊○○　男　二.
右列被告因電信法等案件，經檢察官提起公訴（九十一年度偵字第九一八三號），本
院判決如左：
    主  文
戊○○連續意圖為自己不法之利益，以無線方式盜用他人電信設備通信，處有期徒刑
月，如易科罰金，以佰元折算壹日。
    事  實
一、戊○○於民國九十年七月間某日，在臺北縣中和市某處，拾得乙○○所有遺失之
    行動電話0000000000門號ＳＩＭ卡一張，竟意圖為自己不法所有，侵
    占入己後，旋即基於意圖為自己取得免費撥打行動電話不法利益之概括犯意，將
    上開行動電話ＳＩＭ卡置入自己所有之行動電話機具內，連續自九十年七月十九
    日起至八月十五日止，偽以係上開門號申請人乙○○所撥打，同年七月二十日，
    撥打0000000000號電話予丙○○計八通，於七月二十一日撥打000
    0000000號電話予甲○○計十一通，並撥打予其他不知情之第三人，合計
    六十七通，致和信電訊股份有限公司（下稱和信公司）之無線通信系統誤為係原
    合法承租人所使用而陷於錯誤，提供計新臺幣（下同）四千七百餘元之通話服務
    之不法利益，以此方式盜用他人之電話通信，足生損害於乙○○及和信公司，嗣
    經王女報警調閱系爭門號通聯紀錄，始悉上情。
二、案經桃園縣警察局移由臺灣板橋地方法院檢察署檢察官偵查起訴。
    理  由
一、訊據被告戊○○固坦承有撥打該門號電話情事不諱，然矢口否認右揭侵占犯行，
    辯稱略以伊手機借給客人打也算侵占？有的不是伊打的云云，經查：
    (一)、右揭關於手機晶片遺失情事業據證人乙○○於警、偵訊暨本院訊問時指述甚
        詳，而被告有撥打電話與丙○○、甲○○一情，亦據證人丙○○、甲○○於
        警、偵訊時陳述明確，另查獲經過亦經證人丁○○證述明確在案；
    (二)、復有臺灣大哥大公司通話明細單暨該電話通聯紀錄附卷可稽。被告陳稱係借
        用行動電話予他人，係該他人將乙○○晶片置入其話機一節，惟基於個人使
        用行動電話基本認知以觀，將話機借予毫無認識之他人，核與常情相悖，況
        且被告斯時任職之便利商店【中和市○○路萊爾富商店】，往來頻仍，店外
        當設有公用電話，其為告知即可，實無需借用；矧就該門號通話時程以觀，
        其與友人通話係間隔其間，所陳部分非其撥打等情，均與行動電話使用常態
        有間，尤以使用該晶片撥出電話，其接收者有被告友人，暨國中同學者，更
        足確信，徵諸本案，警方乃以通聯資料以反向方式查悉者，可明。因之，如
        前所述，被告所陳，要係飾卸，本案事證明確，被告犯行，足以認定。
二、按電信法第五十六條第一項之罪，係以意圖為自己或第三人不法之利益，使用有
    線、無線或其他電磁方式，盜接或盜用他人電信設備通信者為要件。其處罰詐得
    免繳電信通信費用之不法利益規定，為刑法詐欺得利罪之特別法，依特別法優於
    普通法之原則，自毋庸再論以刑法詐欺得利罪（最高法院八十八年一月十九日八
    十八年度第一次刑事庭會議決議意旨參照）。又該條既規定：「意圖為自己或第
    三人不法之利益，‧‧‧通信」，依法條文義，「為自己或第三人不法之利益」
    屬行為人之主觀構成要件要素，而非犯罪之構成要件結果，該罪法定之犯罪構成
    要件結果係「通信」之事實。準此，則行為人本於詐得免繳電信通信費用通信之
    不法意圖，著手法定之構成要件行為（即盜用他人電信設備），使通信業者陷於
    錯誤，提供接通（即受話方開啟受話話機而接通）之通信服務，即為不法利益之
    取得，事後是否因故自行負擔通話費，乃犯罪完成後之事，不影響原犯罪之成立
    。換言之，取得「免費」通信之利益，係違反電信法第五十六條第一項犯罪者完
    成通信行為之一般常見之社會生活上之結果，卻非該罪之構成要件結果。從而，
    被告如上所為，係犯刑法第三百三十七條之侵占遺失物罪及電信法第五十六條第
    一項之盜用他人電信設備罪。另被告涉犯電信法第五十六條第一項之罪部分，或
    有認為亦同涉刑法第三百三十九條第二項之詐欺得利罪，該二罪係一行為觸犯數
    罪名，屬想像競合犯關係，然如前所述，電信法第五十六條第一項之規定，既係
    刑法上詐欺得利罪之特別法，自毋庸再論以詐欺得利罪，附此說明。被告多次盜
    用他人電信設備犯行，時隔相近，手段方式相同，所犯犯罪構成要件亦復相同，
    顯係基於概括犯意反覆為之，為連續犯，應依刑法第五十六條之規定以一罪論，
    並加重其刑。又被告所犯上開兩罪間，有方法、結果之牽連關係，為牽連犯，應
    依刑法第五十五條之規定，從一重之違反電信法第五十六條第一項規定處斷。爰
    審酌被告之素行、智識程度，因貪圖小利，盜用拾獲之門號卡通信，獲得免費撥
    打電話不法利益之犯罪動機、目的、手段，犯罪所生之損害非重【盜打電信話費
    為四千七百餘元】，及犯罪後態度等一切情狀，量處如主文所示之刑，並諭知易
    科罰金之折算標準。至被告供以犯本罪所用之行動電話門號晶片一片，並未扣案
    ，且無證據證明仍復存在，又非被告所有【係被害人和信公司所有之物】，是應
    不為沒收宣告，附此敘明。
據上論斷，應依刑事訴訟法第二百九十九條第一項前段，電信法第五十六條第一項，
刑法第十一條前段、第五十六條、第三百三十七條、第五十五條、第四十一條第一項
前段，罰金罰鍰提高標準條例第一條前段、第二條，判決如主文。
本案經檢察官賴惠慈到庭執行職務
中      華      民      國    九  十  一    年    十    月    十  四    日
                                  臺灣板橋地方法院刑事第六庭
                                          法  官  黎錦福
右正本證明與原本無異。
如不服本判決，應於判決送達後十日內向本院提出上訴書狀。
                                          書記官  戴尚榮
中      華      民      國    九  十  一    年    十    月    十  八    日
附錄本案論罪科刑法條全文：
刑法第三百三十七條
意圖為自己或第三人不法之所有，而侵占遺失物、漂流物或其他離本人所持有之物者
，處五百元以下罰金。
電信法第五十六條
意圖為自己或第三人不法之利益，以有線、無線或其他電磁方式，盜接或盜用他人電
信設備通信者，處五年以下有期徒刑，得併科新臺幣一百五十萬元以下罰金。
意圖供自己或第三人盜接或盜用他人電信設備通信，而製造、變造或輸入電信器材者
，處一年以上七年以下有期徒刑，得併科新臺幣三百萬元以下罰金。意圖供第三人盜
接或盜用他人電信設備通信，而販賣、轉讓、出租或出借電信器材者，亦同。
意圖供自己或第三人犯罪之用而持有前項之電信器材者，處三年以下有期徒刑，得併
科新臺幣五十萬元以下罰金。
第一項及第二項之未遂犯罰之。
